臺灣基隆地方法院刑事判決　　　　　　 100年度交訴字第32號
公　訴　人　臺灣基隆地方法院檢察署檢察官
被　　　告　黃育璿
上列被告因交通肇事逃逸案件，經檢察官提起公訴（100 年度偵
字第3259號），被告並為有罪陳述，本院合議庭乃裁定由受命法
官獨任以簡式審判程序進行審理，並判決如下：
    主  文
黃育璿駕駛動力交通工具肇事，致人傷害而逃逸，累犯，處有期
徒刑柒月。
    事  實
一、前案紀錄
    黃育璿前因違反毒品危害防制條例案件，經本院於民國98年
    11月30日，以98年度基簡字第1421號判決有期徒刑二月確定
    ，99年3 月9 日易科罰金執行完畢（構成累犯）。
二、本案事實
    黃育璿於民國100 年6 月22日凌晨3 時25分左右，駕駛3985
    -VN 號自用小客車（車籍登記所有人為高阿娥，即黃育璿之
    母），沿基隆市○○路往基金一路方向行駛，途經基隆市○
    ○路260 號前方之際，竟疏未隨時注意車前狀況，致由後追
    撞同向騎乘ZDI-913 號輕型機車而行駛在其前方之莊蔡寶珠
    ，使莊蔡寶珠因之失衡而續為擦撞停放在路旁之POI-827、L
    DW-602號重型機車，繼而人車倒地，受有背部、臉部、頭皮
    及頭（眼除外）挫傷等傷害（過失傷害部分，因未據告訴，
    而未經檢察官一併提起公訴）。詎黃育璿見己肇事，雖明知
    自己駕駛車輛肇事致人受傷，應即採取救護或其他必要措施
    ，並應向警察機關報告而不得駛離，猶因一時驚懼而萌生肇
    事後逃逸之犯意，棄倒地傷患莊蔡寶珠於不顧，逕自加速依
    其原先行向駛離現場，於肇事後逃逸無蹤。嗣員警據報後抵
    達現場，雖祇查獲黃育璿於肇事後遺留在場之破裂車殼及擋
    泥板各1 只，然員警嗣仍過濾相關監視錄影畫面而後循線在
    基隆市○○○路108 之25號5B匝道旁，查獲業經停駛於該處
    之3985-VN 號自用小客車，再於該車前擋風玻璃留書而通知
    駕駛人即黃育璿到案說明致悉上情。
三、案經基隆市警察局第四分局報告臺灣基隆地方法院檢察署檢
    察官偵查起訴。
    理  由
一、審判程序
    本案被告黃育璿所犯者非為死刑、無期徒刑、最輕本刑為三
    年以上有期徒刑之罪或高等法院管轄第一審案件，其於準備
    程序進行中，先就被訴事實為有罪之陳述，經告知其簡式審
    判程序之旨，並聽取公訴人、被告之意見後，本院業已依刑
    事訴訟法第二百七十三條之一第一項規定，裁定由受命法官
    獨任以簡式審判程序進行本案審理。
二、證據能力
  (一)「被告以外之人於審判外之言詞或書面陳述，除法律有規定
    者外，不得作為證據」之規定，於法院以簡式審判程序處刑
    者，不適用之。刑事訴訟法第一百五十九條第二項前段定有
    明文。乃不受傳聞證據法則拘束之例外性規定。準此，本案
    相關證人於審判外之言詞或書面陳述（即「供述證據」），
    倘查無不得作為本案審判依據之其他情事，復業經本院踐行
    證據調查之合法程序，就令係屬審判外之陳述，核其亦可據
    為本案審判之證據。
  (二)除供述證據以外，其餘業經本院援為後開事實認定之「非供
    述證據」，非特核無公務員違法採證之情形，尤以均曾經本
    院於審判期日，依刑事訴訟法第一百六十四條規定，踐行證
    據調查之法定程序，提示被告及辯護人而使其辨認，則其證
    據能力之具備，當亦毋待贅言。
三、事實認定
    首開事實業經被告黃育璿於警詢、偵訊及本院審理時坦承在
    卷，並經證人莊蔡寶珠、呂謝美雲（按：POI-827 號重型機
    車係呂謝美雲開設之弘展商店所有，而LDW-602 號重型機車
    則為呂謝美雲之子呂晉霆所有）於警詢中證述歷歷（莊蔡寶
    珠部分，見偵卷第8 頁至第9 頁；呂謝美雲部分，見偵卷第
    10頁至第11頁），且有道路交通事故現場圖（偵卷第14頁）
    、道路交通事故調查報告表(一)(二)（偵卷第15頁至第16頁）、
    道路交通事故談話紀錄表（偵卷第17頁至第20頁）、基隆市
    警察局舉發違反道路交通管理事件通知單（偵卷第13頁）、
    基隆市警察局交通事故肇事人自首情形紀錄表（偵卷第22頁
    ）、車禍現場照片（偵卷第26頁至第33頁）、蒐證照片（偵
    卷第34頁至第36頁）、基隆市○○○○○道路交通事故肇事
    逃逸追查表（偵卷第25頁）、和解書（偵卷第52頁）在卷足
    考，並經本院職權向莊蔡寶珠之就診醫院即長庚醫療財團法
    人基隆長庚紀念醫院（以下簡稱「基隆長庚醫院」）查詢屬
    實，有基隆長庚醫院100 年8 月31日（100）長庚基法字第21
    4 號函暨「莊蔡寶珠於100 年6 月22日上午4 時，經救護車
    （119 ）送往急診之病歷資料、檢驗報告單、急診護理記錄
    及救護紀錄」（均見本院卷）可資參佐。綜上，堪認被告首
    開任意性之自白，悉與事實相符，而為可採。按刑法第一百
    八十五條之四之肇事致人死傷逃逸罪，係以處罰肇事後逃逸
    之駕駛人為目的，俾促使駕駛人於肇事後能對被害人即時救
    護，以減少死傷，是該罪之成立祇以行為人有駕駛動力交通
    工具肇事，致人死傷而逃逸之事實為已足，至行為人之肇事
    有否過失，則非所問，亦不以被害人為無自救能力人為必要
    （最高法院92年臺上字第4552號、93年度臺上字第8 號、第
    5599號判決意旨參照）；即就本案情節而論，被告既知自己
    駕駛車輛肇事致人受傷，則其理當按諸相關法令規定，採取
    救護或其他必要措施，並向警察機關報告而不得駛離，乃竟
    因驚懼而棄倒地傷患莊蔡寶珠於不顧，逕自加速依其原先行
    向駛離現場，則其肇事後逃逸之犯行，當亦尤無可疑。
四、論罪科刑
    核被告所為，係犯刑法第一百八十五條之四駕駛動力交通工
    具肇事致人傷害而逃逸罪。被告查有如本判決事實欄一所載
    之犯罪科刑及刑之執行情形，此有臺灣高等法院被告前案紀
    錄表在卷可稽，乃於前案有期徒刑執行完畢後，五年以內，
    故意再犯本起最重本刑有期徒刑以上之罪，為累犯，應依刑
    法第四十七條第一項規定，加重其刑。本院審酌被告駕駛車
    輛肇事而棄倒地傷患於不顧，絲毫未見矜恤、悔過之情，態
    度惡劣已極，認處刑本不宜寬縱；惟慮及被告嗣後已知悔悟
    ，更於本案偵查階段，戮力賠償莊蔡寶珠所受損害而與莊蔡
    寶珠達成和解（此有偵卷第52頁之和解書1 紙存卷為憑）之
    犯後態度，佐以被告一時驚懼方短於思慮而逕自駛離之犯罪
    動機等一切情狀，從輕量處如主文所示之刑。
據上論斷，應依刑事訴訟法第二百七十三條之一第一項、第二百
九十九條第一項前段，刑法第一百八十五條之四、第四十七條第
一項，判決如主文。
本案經檢察官王亞樵到庭執行職務。
中    華    民    國   100    年    9     月    7     日
                  交通法庭法  官    王慧惠
以上正本證明與原本無異。
如不服本判決應於收受送達後10日內向本院提出上訴書狀，並應
敘述具體理由；其未敘述上訴理由者，應於上訴期間屆滿後20日
內向本院補提理由書(均須按他造當事人之人數附繕本)「切勿逕
送上級法院」。
中    華    民    國   100    年    9     月    7     日
                          書記官    王一芳
附錄論罪法條：
刑法第185 條之4
駕駛動力交通工具肇事，致人死傷而逃逸者，處6 月以上5 年以
下有期徒刑。